【裁判字號】    98,審訴,374
【裁判日期】    980901
【裁判案由】    毒品危害防制條例
【裁判全文】
臺灣士林地方法院刑事判決             98年度審訴字第374號
公  訴  人  臺灣士林地方法院檢察署檢察官
被      告  甲○○
上列被告因違反毒品危害防制條例案件，經檢察官提起公訴（98
年度毒偵字第492 號），被告為有罪之陳述，本院合議庭裁定改
行簡式審判程序，並判決如下：
    主  文
甲○○施用第一級毒品，處有期徒刑陸月，如易科罰金以新臺幣
壹仟元折算壹日；又施用第二級毒品，處有期徒刑參月，如易科
罰金以新臺幣壹仟元折算壹日，應執行有期徒刑捌月，如易科罰
金以新臺幣壹仟元折算壹日。
    事  實
一、甲○○前因施用毒品案件，經送觀察、勒戒及強制戒治後，
    於民國95年5 月15日執行完畢釋放出所，並經臺灣高雄地方
    法院檢察署檢察官以95年度戒毒偵字第257 號為不起訴處分
    確定。詎仍不知悔改，於上開強制戒治執行完畢釋放後5 年
    內，復基於施用第一級海洛因、第二級毒品甲基安非他命之
    犯意，於98年1 月8 日上午6 時許，在男友穆德均於臺北市
    南港區○○○路○ 段70巷3 號5 樓之居處，分別以將海洛因
    置於針筒內注射左手臂之方式，施用海洛因1 次，及將甲基
    安非他命置於吸食器內點火燒烤吸食其煙霧之方式，施用甲
    基安非他命1 次。嗣於98年1 月8 日下午1 時許，為警持搜
    索票在上址查獲。
二、案經臺北市政府警察局大同分局報請臺灣士林地方法院檢察
    署檢察官偵查起訴。
    理  由
一、前揭犯罪事實，業據被告甲○○於本院準備程序及審理時供
    認不諱，又被告經警採集其尿液送檢驗結果，呈嗎啡及甲基
    安非他命陽性反應，有臺北市政府警察局偵辦毒品案件尿液
    檢體委驗單及臺灣尖端先進生技醫藥股份有限公司98年1 月
    22日濫用藥物檢驗報告各1 紙在卷可稽，足徵被告自白與事
    實相符。本件事證明確，被告犯行堪以認定。
二、按犯毒品危害防制條例第10條之施用毒品罪者，檢察官應聲
    請法院裁定令被告入勒戒處所觀察、勒戒。觀察、勒戒後，
    檢察官依據勒戒處所之陳報，認受觀察、勒戒人無繼續施用
    毒品傾向者，應即釋放，並為不起訴處分；認受觀察、勒戒
    人有繼續施用毒品傾向者，檢察官應聲請法院裁定令入戒治
    處所施以強制戒治。經觀察、勒戒或強制戒治執行完畢釋放
    後，5 年內再犯毒品危害防制條例第10條之罪者，檢察官應
    依法追訴，毒品危害防制條例第20條第1 項、第2 項、第23
    條第2 項分別定有明文。查被告前因施用毒品案件，經依法
    院裁定送觀察、勒戒及強制戒治後，於95年5 月15日強制戒
    治執行完畢釋放出所，並由臺灣高雄地方法院檢察署檢察官
    以95年度戒毒偵字第257 號為不起訴處分確定，有臺灣高雄
    地方法院檢察署95年度戒毒偵字第257 號不起訴處分書、全
    國刑案資料查註表及法務部全國檢察官線上查詢刑案人犯在
    監所最新資料報表各1 份在卷可參，被告曾因施用毒品案件
    ，經強制戒治執行完畢釋放後，5 年內再犯毒品危害防制條
    例第10條之罪，經檢察官提起公訴，本院應予審理。按海洛
    因、甲基安非他命分別係毒品危害防制條例第2 條第2 項第
    1 款、第2 款所稱之第一級、第二級毒品。核被告施用海洛
    因及甲基安非他命之行為，分別係犯毒品危害防制條例第10
    條第1 項之施用第一級毒品罪及同條例第10條第2 項之施用
    第二級毒品罪。被告持有海洛因及甲基安非他命進而施用，
    其持有海洛因及甲基安非他命之低度行為應各為施用海洛因
    及甲基安非他命之高度行為所吸收，均不另論罪。被告所犯
    施用第一級毒品罪及施用第二級毒品罪，犯意各別，行為互
    殊，罪名不同，應予分論併罰。爰審酌被告僅各施用海洛因
    及甲基安非他命1 次，及犯罪戕害自己身心健康，與犯罪後
    供認犯行之態度等一切情狀，分別量處如主文所示之刑，並
    定其應執行之刑。又按現行刑法第41條第2 項之立法理由，
    認數宣告刑均得易科罰金，而定應執行之刑逾有期徒刑6 個
    月時，如仍准易科罰金，恐有鼓勵犯罪之嫌，目的固屬正當
    。惟若法官認為犯罪者，不論所犯為1 罪或數罪，確有受自
    由刑執行之必要，自可依法宣告逾6 個月之有期徒刑而不得
    易科罰金；另檢察官如認定確因不執行所宣告之刑，難收矯
    正之效，或難以維持法秩序，而不宜易科罰金時，依刑法第
    41條第1 項但書之規定，亦可不准易科罰金。是數罪併罰定
    應執行刑逾有期徒刑6 個月，縱使准予易科罰金，並不當然
    導致鼓勵犯罪之結果，如一律不許易科罰金，實屬對人民身
    體自由之過度限制。是現行刑法第41條第2 項，關於數罪併
    罰，數宣告刑均得易科罰金，而定應執行之刑逾6 個月者，
    排除適用同條第1 項得易科罰金之規定部分，與憲法第23條
    規定有違，並與司法院大法官釋字第366 號解釋意旨不符（
    司法院大法官會議98年6 月19日釋字第662 號解釋理由書要
    旨參照）。查被告所犯上揭2 罪，其原分別宣告之刑均得易
    科罰金，而定應執行之刑雖逾有期徒刑6 個月，揆諸上開解
    釋意旨，本院仍應諭知易科罰金之折算標準。
三、扣案之吸食器1 組，係被告男友穆德均所有，業據其於本院
    審理時供明在卷，因非屬被告所有，亦非屬違禁物，自不予
    宣告沒收。
據上論斷，應依刑事訴訟法第299 條第1 項前段、第273 條之1
第1 項，毒品危害防制條例第10條第1 項、第2 項，刑法第11條
前段、第41條第1 項前段、第51條第5 款，判決如主文。
本案經檢察官蔡元仕到庭執行職務。
中    華    民    國    98    年     9    月     1    日
                  刑事第一庭法  官  周明鴻
以上正本證明與原本無異。
如不服本判決應於收受判決後10日內向本院提出上訴書狀，並應
敘述具體理由；其未敘述上訴理由者，應於上訴期間屆滿後20日
內向本院補提理由書（均須按他造當事人之人數附繕本）「切勿
逕送上級法院」。
                            書記官  丁梅芬
中    華    民    國    98    年     9    月     1    日
附錄論罪科刑法條：
毒品危害防制條例第10條第1項、第2項
施用第一級毒品者，處 6 月以上 5 年以下有期徒刑。
施用第二級毒品者，處 3 年以下有期徒刑。


司法院資訊處製作；財團法人民間司法改革基金會備份。
